臺灣臺東地方法院刑事判決　　　　　　　 99年度訴字第251號
公　訴　人　臺灣臺東地方法院檢察署檢察官
被　　　告　楊清代
上列被告因違反森林法等案件，經檢察官提起公訴（99年度偵字
第2016號），被告於本院準備程序中就被訴事實為有罪陳述，經
本院合議庭裁定由受命法官獨任進行簡式審判程序，並判決如下
：
    主  文
楊清代共同犯森林法第五十二條第一項第四款及第六款之竊取森
林主產物罪，累犯，處有期徒刑柒月；併科罰金新臺幣捌萬壹仟
陸佰玖拾捌元，罰金部分如易服勞役，以新臺幣壹仟元折算壹日
。扣案之鏈鋸壹臺、木製背架壹個、鋼索條、破壞剪壹支、手
推車壹個、手動起重器壹個、頭燈壹個、手電筒貳支及鑰匙壹串
，均沒收之。
    事  實
一、楊清代前於民國95年間因家庭暴力傷害案件，經臺灣屏東地
    方法院於95年9月4日以95年度簡字第959號判決判處有期徒
    刑4月確定，入監服刑後於96年2月25日執行完畢。詎楊清代
    猶與林福治(由本院審理中)明知位於臺東縣卑南鄉之行政院
    農業委員會林務局臺東林區管理處所轄管臺東事業區第6林
    班地，係屬國有林地，未經主管機關之許可，不得任意採取
    國有林之森林主產物，竟共同意圖為自己不法所有，基於竊
    盜之犯意聯絡，於99年10月3日中午12時許，由林福治駕駛
    車牌號碼IU-9508號自用小貨車搭載楊清代，在國有之臺東
    縣卑南鄉臺東事業區第6林班地利嘉林道9.5公里處（經衛星
    定位座標為X：25306 1，Y：0000000），將該處附近原遭不
    詳人士切割放置之牛樟木塊，合力搬運至林道旁裝載上車，
    竊取森林主產物牛樟木塊5塊﹝材積共計0.4081立方公尺，
    山價共計新臺幣(下同)4萬0,849元﹞得逞後駛離現場。嗣於
    同日夜間7時15分許，行經臺東縣卑南鄉大巴六九溪泰安堤
    防下河床時，為警發現該車輛係失竊車輛而查獲上情。
二、案經臺東縣警察局臺東分局報告臺灣臺東地方法院檢察署檢
    察官偵查起訴，並經本院改依簡式審判程序審理。
    理  由
一、本件被告楊清代所犯係死刑、無期徒刑或最輕本刑為3年以
    上有期徒刑或高等法院管轄第一審案件以外之罪，其於準備
    程序進行中，先就被訴事實為有罪之陳述，經本院告知簡式
    審判程序之旨，並聽取檢察官及被告之意見後，經合議庭裁
    定由受命法官獨任進行簡式審判程序，是依刑事訴訟法第27
    3條之2規定，本件之證據調查，不受同法第159條第1項、第
    161條之2、第161條之3、第163條之1及第164條至第170條規
    定之限制，合先敘明。
二、上揭犯罪事實，業據被告於警詢時、偵查中、本院準備程序
    及審理時坦承不諱，並與共犯即共同被告林福治於警詢及偵
    查中之陳述暨證人行政院農業委員會林務局臺東林區管理處
    知本工作站人員吳清良於警詢之證述相符，復有警卷所附臺
    東縣警察局臺東分局扣押筆錄、扣押物品目錄表、扣押物品
    收據、刑案現場測繪圖、每木調查點交明細表、臺東事業區
    第6林班查獲盜伐牛樟木位置圖各1份、贓物認領保管單、車
    號查詢汽車車籍各2份及現場照片16張；偵卷所附臺灣臺東
    地方法院檢察署扣押物品清單1份；本院卷所附臺灣臺東地
    方法院扣押物品清單、臺東縣警察局臺東分局99年12月30日
    信警偵字第0990007892號函及所附森林主副產物被害價格查
    定書、木材市價計算明細表及伐木造材作業（木材）、集運
    卸貯作業（木材）、總計生產費用各1份及臺灣臺東地方法
    院電話紀錄表、臺東林區管理處知本工作站更正後之每木調
    查明細表各1份在卷可稽，並扣得鏈鋸1臺、木製背架1個、
    鋼索3條、破壞剪1支、手推車1個、手動起重器1個、頭燈1
    個、手電筒2支及鑰匙1串在卷可按，足認被告自白與事實相
    符，可以採信。綜上，本案事證明確，被告犯行堪予認定，
    應依法論科。
三、依森林法第3條第1項之規定，森林係指林地及其群生竹、木
    之總稱。而所謂森林主產物，依國有林林產物處分規則第3
    條第1款之規定，係指生立、枯損、倒伏之竹木及餘留之根
    株、殘材而言。是森林主產物，並不以附著於其生長之土地
    ，仍為森林構成部分者為限，尚包括已與其所生長之土地分
    離，而留在林地之倒伏竹、木、餘留殘材等（最高法院93年
    台上字第860號判例及92年第17次刑事庭會議決議可資參照)
    。查被告與林福治前往臺東事業區第6林班地之森林內，合
    力搬運該地已倒臥之牛樟木5塊，而該地有群生樹木，為森
    林之一部，此有刑案現場照片及臺東事業區第6林班查獲盜
    伐牛樟木位置圖在卷可按，是被告所竊取牛樟木之處係屬森
    林甚明，而前開牛樟木5塊，揆諸上揭之說明，應係森林法
    所稱之森林主產物無訛。核被告所為，係犯森林法第52條第
    1項第4款及第6款之結夥2人為搬運贓物使用車輛竊取森林主
    產物罪。森林法第52條第1項所列各款乃該條竊取森林主（
    副）產物之加重條件，如犯該罪兼具數款加重情形時，因竊
    盜行為祇有一個，仍祇成立一罪，不能認為法律競合或犯罪
    競合，但判決主文應將各種加重情形順序揭明，理由並應引
    用各款，俾相適應（最高法院69年臺上字第3945號判例要旨
    可資參照）。又被告與林福治間，有犯意聯絡及行為分擔，
    應論以共同正犯。再被告有如事實欄一所載之論罪科刑及執
    行情形，此有臺灣高等法院被告前案紀錄表1份附卷可參，
    其前曾受有期徒刑之執行完畢，於5年以內故意再犯本件最
    重本刑為有期徒刑以上之罪，為累犯，應依刑法第47條第1
    項之規定加重其刑。
四、又犯森林法第52條之加重竊取森林主產物罪，應併科之罰金
    以贓額2倍以上5倍以下為其額度；所謂「贓額」係指其竊取
    之森林主產物之價額（最高法院86年度台上字第6566號判決
    意旨參照），且贓額之計算，係以山價為準，並不以交易價
    格之市價為準（最高法院81年度台上字第1758號判決意旨參
    照）。另森林法第52條第1項之竊取森林主、副產物罪，關
    於併科罰金部分，係以贓額（即山價）之倍數（2倍至5倍）
    為準據，自屬刑法第33條第5款之特別規定（最高法院95年
    度台上字第2020號判決意旨參照），從而，如遇山價計算至
    百元以下者，乘以倍數後之罰金，仍應計算至百元以下(臺
    灣高等法院暨所屬法院99年法律座談會刑事類提案第11號法
    律問題討論意見可資參照)。此外，森林法於87年5月27日修
    正時，相關罰金之條文均已修正為以新臺幣為罰金之單位，
    雖同法第52條並未予以明示，仍規定「併科贓額2倍以上5倍
    以下罰金」，惟同法之罰金條文既已全部修正為以新臺幣為
    貨幣單位，解釋上該條文之貨幣單位應與其他條文相同。查
    本件所竊取之牛樟木經行政院農業委員會林務局臺東林區管
    理處知本工作站查定之總山價（總售價扣除總生產費）為4
    萬0,849元，有卷附之森林主副產物被害價格查定書可按，
    則本院依法自應於40,849元之2倍至5倍間併科罰金，並得計
    算至百元以下。
五、爰審酌被告於警詢時、偵查中、本院準備程序及審理中皆坦
    承犯行，顯具悔意，並考量所竊牛樟木之數量、重量、材積
    ，及其工作情況、家庭狀況暨國中畢業之智識程度等一切情
    狀，量處如主文所示之刑，併科處贓額4萬0,849元之2倍即8
    萬1,698元之罰金，並諭知易服勞役之折算標準，以資警惕
    。末按，刑法第38條第3項係規定「犯人」所有供犯罪所用
    之物，得宣告沒收，並非規定屬「被告」所有之物，始得宣
    告沒收，而共同正犯於意思聯絡範圍內，組成一共犯團體，
    團體中之任何成員均為「犯人」，供犯罪所用之物，只要屬
    於「犯人」所有，均得宣告沒收，不以必屬於本件被告所有
    者為限（最高法院92年度台上字第787號判決意旨參照）。
    查扣案之鏈鋸1臺、木製背架1個、鋼索3條、破壞剪1支、手
    推車1個、手動起重器1個、頭燈1個、手電筒2支及鑰匙1串
    ，為共犯林福治所有且係供本件犯罪所用之物，業經被告供
    承在卷，爰依刑法第38條第1項第2款之規定，均併予宣告沒
    收。
據上論斷，應依刑事訴訟法第273條之1第1項、第299條第1項前
段，森林法第52條第1項第4款、第6款，刑法第11條前段、第28
條、第47條第1項、第42條第3項、第38條第1項第2款，判決如主
文。
本案經檢察官何昌翰到庭執行職務。
中    華    民    國    100  年    1    月    25     日
                  刑事第一庭  法  官  楊峻宇
以上正本證明與原本無異。
如不服本判決應於收受送達後10日內向本院提出上訴書狀，並應
敘述具體理由；其未敘述上訴理由者，應於上訴期間屆滿後20日
內向本院補提理由書（均須按他造當事人之人數附繕本）。「切
勿逕送上級法院」。告訴人或被害人對於本判決如有不服，請書
具不服之理由狀，請求檢察官上訴者，其上訴期間之計算係以檢
察官收受判決正本之日期為準。
                              書記官  黃健豪
中    華    民    國   100    年    1     月    25    日
附錄本案論罪科刑法條全文：
森林法第52條
（加重竊取森林主、副產物罪）
竊取森林主、副產物而有左列情形之一者，處 6 月以上 5 年以
下有期徒刑，併科贓額 2 倍以上 5 倍以下罰金：
一、於保安林犯之者。
二、依機關之委託或其他契約，有保護森林義務之人犯之者。
三、於行使林產採取權時犯之者。
四、結夥二人以上或僱使他人犯之者。
五、以贓物為原料，製造木炭、松節油、其他物品或培植菇類者
    。
六、為搬運贓物，使用牲口、船舶、車輛，或有搬運造材之設備
    者。
七、掘採、毀壞、燒燬或隱蔽根株，以圖罪跡之湮滅者。
八、以贓物燃料，使用於礦物之採取，精製石灰、磚瓦或其他物
    品之製造者。
前項未遂犯罰之。
第 1 項第 5 款所製物品，以贓物論，沒收之。